【裁判字號】    88,重訴,222
【裁判日期】    891009
【裁判案由】    侵權行為損害賠償
【裁判全文】
臺灣彰化地方法院民事判決  八十八年度重訴字第二二二號
    原      告  丁○○
    訴訟代理人  吳榮昌律師
    複代理人    乙○○
                王世勳律師
                丙○○
    被      告  甲○○
右當事人間侵權行為損害賠償事件，本院判決如左：
    主    文
被告應給付原告新幣壹拾萬元，及自八十八年六月二十六日起至清償日止，按年息百
分之五計算之利息。
原告其餘之訴及假執行之聲請均駁回。
訴訟費用由被告負擔百分之四，餘由原告負擔。
本判決於原告以新台幣萬肆仟元供擔保後，得假執行。
    事    實
甲、原告方面：
一、聲明：（一）被告應給付原告新台幣（下同）一百二十八萬零四千零四元，及自
    起訴狀繕本送達之翌日（即八十八年六月二十六日）起至清償日止，按年息百分
    五計算之利息。（二）原告願供擔保，請准予宣告假執行。
二、陳述：
    （一）緣原告與被告甲○○本係朋友關係，原告係以裝潢工人為業，甲○○竟因
          故基於傷害之犯意，於民國八十七年七月七日（起訴狀誤載為二十三日）
          晚上二十一時許，兩造在訴外人陳山林位於彰化縣芳苑鄉建平村新興巷五
          十二號住處喝酒聊天，嗣原告欲離去時，被告甲○○忽持不詳兇器由後敲
          打原告頭部，致令半昏迷，再將之移至五十公尺外之池塘旁木麻黃樹下加
          以毆打，致原告受有下頷骨骨折、頭部外傷併蜘蛛膜下腔出血、左側腓骨
          骨折併傷口感染、左上臂、左腳及外生殖器多處撕裂傷等傷害。
    （二）按因故意或過失，不法侵害他人權利者，負損害賠償責任；不法侵害他人
          之身體或健康者，對於被害人因此喪失或減少勞動能力者或增加生活之需
          要時，應負損害賠償責任；不法侵害他人之身體、健康、名譽或自由者，
          被害人雖非財產上之損害，亦得請求賠償相當之金額，民法第一百八十四
          條第一項、第一百九十三條第一項、第一百九十五條第一項分別定有明文
          。是原告之請求如下：
      Ａ、減少勞動能力部分：
          原告因前揭傷害住院期間約一個月，目前雖身體上之骨折、外傷大致癒合
          ，惟經診斷評估下頷骨骨鋼板骨內須固定，左腳有運動障礙，是原告目前
          身體障礙部分為左下肢，參酌勞工保險殘廢給付標準表第一四五項「一下
          肢遺存運動障礙」者，為第九級殘障等情，認原告損失勞動能力為百分之
          五十三點八三，原告自八十七年七月七日因本傷害致其腿部受傷，其間治
          療復健，迄於八十九年二月九日鑑定結果，原告骨折處雖已癒合，惟仍有
          前述之運動機能障礙，原告係五十三年八月二十二日出生，受傷時為三十
          四歲，自三十五歲起算至五十歲退休，共計十六年，是此部分所請求之賠
          償金額，以勞委會公告之基本工資每月一萬五千八百四十元計算，年薪為
          十九萬零八十元，依霍夫曼公式扣除中間利息，計減少勞動能力之損失為
          一百一十八萬零四百零四元（十九萬零八十元乘十一點0000000乘
          五十三點八三）。
      Ｂ、慰撫金部分：
          身體被侵害者，會產生肉體及精神之痛苦，同屬非財產上損害，而慰撫金
          之功能旨在填補被害人所受損害及慰藉其痛苦之雙重機能，惟若是過低的
          賠償，將造就犯罪人僥倖之心理，故請求相當之金額，應使被害人有精神
          安撫之作用，並使犯罪者應為其所犯之罪付出代價之指標意義，本件原告
          因身體受侵害造成日後左腳運動機能有所障礙，無法完全施力，精神上受
          到重大刺激，且被告事後亦未曾道歉，甚至表現仇恨態度，是以審酌被告
          犯行之前因後果及經濟狀況，請求賠償慰撫金十萬元，以資慰藉。
    是以，損害賠償數額共計一百二十八萬零四百零四元。
三、證據：提出台灣高等法院台中分院八十八年上訴字第二三六一號判決書、沙鹿童
    綜合醫院診斷證明書及收據、證明書、勞工保險殘廢給付表、基本工資表等件為
    證，並聲請傳訊證人許裕勳。
乙、被告方面：
    被告未於最後言詞辯論期日到場，據其前次到場之聲明、陳述如左：
一、聲明：原告之訴駁回。
二、陳述：伊並沒有打傷原告；證人許裕勳所言不實在，原告是在工業區上班，一天
    只有七百元收入，伊是在台中縣梨山工作。
丙、本院依職權向彰化縣稅捐稽徵處調閱原告之納稅資料及向沙鹿童綜合醫院查詢原
    告喪失勞動能力為何。
    理    由
一、本件被告未於最後言詞辯論期日到場，核無民事訴訟法第三百八十六條各款所列
    情形，爰依原告之聲請，由其一造辯論而為判決。
二、原告主張兩造本係朋友關係，原告係以裝潢工人為業，甲○○竟因故基於傷害之
    犯意，於八十七年七月七日晚上二十一時許在訴外人陳山林位於彰化縣芳苑鄉建
    平村新興巷五十二號住處喝酒聊天，嗣原告欲離去時，被告甲○○忽持不詳兇器
    由後敲打原告頭部，致令半昏迷，再將之移至五十公尺外之池塘旁木麻黃樹下加
    以毆打，致原告受有下頷骨骨折、頭部外傷併蜘蛛膜下腔出血、左側腓骨骨折併
    傷口感染、左上臂、左腳及外生殖器多處撕裂傷等傷害等語。被告則以其並未毆
    打原告等語資為抗辯。惟查，前揭事實，業據原告提出診斷證明書為證，況本件
    刑事部分業經本院以八十八年度易字第四九七號及台灣高等法院八十八年度上訴
    字第二三六一號刑事判決判處被告有期徒刑六月確定，有上開判決書二份在卷可
    稽，是原告主張之事實，堪信為真實。
三、按因故意或過失，不法侵害他人權利者，負損害賠償責任；不法侵害他人之身體
    或健康者，對於被害人因此喪失或減少勞動能力者或增加生活之需要時，應負損
    害賠償責任；不法侵害他人之身體、健康、名譽或自由者，被害人雖非財產上之
    損害，亦得請求賠償相當之金額，民法第一百八十四條第一項、第一百九十三條
    第一項、第一百九十五條第一項分別定有明文。本件被告故意不法侵害原告，致
    原告受有前揭傷害，就原告所受之損害，即應負損害賠償責任。
四、茲就原告請求之各項損害賠償，分別審核如下：
Ａ、減少勞動能力部分：
    原告主張因前揭傷害住院期間約一個月，目前雖身體上之骨折、外傷大致癒合，
    惟經診斷評估下頷骨骨鋼板骨內須固定，左腳有運動障礙，是原告目前身體障礙
    部分為左下肢，參酌勞工保險殘廢給付標準表第一四五項「一下肢遺存運動障礙
    」者，為第九級殘障等情，認原告損失勞動能力為百分之五十三點八三，原告係
    五十三年八月二十二日出生，受傷時為三十四歲，自三十五歲起算至五十歲退休
    ，共計十六年，是此部分所請求之賠償金額，以勞委會公告之基本工資每月一萬
    五千八百四十元計算，年薪為十九萬零八十元，依霍夫曼公式扣除中間利息，計
    減少勞動能力之損失為一百一十八萬零四百零四元（十九萬零八十元乘十一點0
    000000乘五十三點八三）等語。惟查：本件原告所受之傷害，經本院函詢
    原告受傷後就診之醫院，即沙鹿童綜合醫院，該院函復原告下顎骨骨折術後癒合
    良好，左側外踝骨折合併皮膚缺損經清創及顯微游離皮瓣移植後傷口癒合良好，
    約半年後已能行走。至於工作能力之喪失程度如何須到院診斷鑑定才能判斷，此
    有該院八十九年八月三日（89）沙鹿童欽字第四０四號函在卷可按。是本院於八
    十九年八月二十一日言詞辯論庭期諭知原告再至沙鹿童綜合醫院複診，並將鑑定
    結果送院查核。嗣原告於八十九年九月二十五日言詞辯論時陳稱：據醫師稱已康
    復，沒有傷害等級之問題等語。是原告所受前揭傷害業已痊癒，並無喪失任何勞
    動能力，原告請求上開減少勞動能力之損失部分，即屬無據，應予駁回。
Ｂ、慰撫金部分：
    原告主張其因被告之毆打，致受前揭傷害，精神上受有重大刺激，且被告事後亦
    未曾道歉，甚至表現仇恨態度，爰請求賠償慰撫金十萬元，以資慰藉。按慰撫金
    之功能旨在填補被害人所受損害及慰藉其痛苦之雙重機能，惟若是過低的賠償，
    將造就犯罪人僥倖之心理，故准予請求相當之金額，應使被害人有精神上安撫之
    作用，並使犯罪者應為其所犯之罪付出代價之指標意義。本院斟酌原告並無恆產
    ，僅以木工為生，此有彰化縣稅捐稽徵處八十九年三月二十九日八九彰稅服字第
    一八八二號函送之原告歸戶財產查詢清單在卷可按，被告在台中縣山區工作，亦
    無資產等兩造之身分、地位及經濟狀況，與被告至今仍否認其犯行，造成原告心
    理之痛苦等情，認原告請求慰撫金十萬元，尚屬正當，應予准許。
五、從而，原告依民法第一百八十四條第一項前段、第一百九十五條第一項，請求被
    告給付原告十萬元，及自起訴狀繕本送達被告之翌日，即八十八年六月二十六日
    起至清償日止，按年息百分之五計算之利息，即有理由，應予准許，逾此部分之
    請求，則屬無據，應予駁回。
六、原告陳明願供擔保，聲請宣告假執行，就原告勝訴部分，經核並無不合，爰酌定
    相當擔保金額予以准許。至原告敗訴部分，其假執行之聲請即失所依據，應併予
    駁回。
七、本件事證已臻明確，兩造其餘攻擊防禦方法及舉證，與判決結果不生影響，爰不
    一一審究，附此敘明。
五、據上論結，原告之訴為一部有理由，一部無理由，依民事訴訟法第三百八十五條
    第一項前段、第七十九條但書、第三百九十條第二項，判決如主文。
中      華      民      國    八十九    年      十      月      九      日
                                    臺灣彰化地方法院民事第一庭
~B法      官  陳秋錦
右為正本係照原本作成。
如對本判決上訴須於判決送達後廿日內向本院提出上訴狀。
~B法院書記官  陳蒼林
中      華      民      國    八十九    年      九      月    二十六    日


司法院資訊處製作；財團法人民間司法改革基金會備份。
